臺灣臺中地方法院民事判決　94年度訴字第1669號
原　　　告　丙○○○
訴訟代理人　朱逸群律師
　　　　　　王士銘律師
被　　　告　甲○○
　　　　　　乙○○
　　　　　　　　　　　　8之2.
共同訴訟代
理人　　　　江來盛律師
當事人間損害賠償事件，本院於94年9月29日言詞辯論終結，判
決如下：
    主    文
原告之訴及假執行之聲請均駁回。
訴訟費用由原告負擔。
    事實及理由
一、原告主張：
  (一)緣被告甲○○在臺中縣太平市開設工廠，被告乙○○係客家
    時報記者，因不滿臺中縣太平市中興里里長丙○○○變更臺
    中縣太平市都市計畫，將使甲○○等廠商面臨工廠拆遷之命
    運，並質疑丙○○○將都市計畫捨直取彎係為圖利其子免受
    土地之徵收，竟基於損害丙○○○名譽之故意，意圖散布於
    眾，共同於民國92年9月3日上午9時50分許，糾眾約100人，
    至臺中縣太平市○○路830號丙○○○之里長辦公室前，拉
    舉寫有「鴨霸里長欺壓百姓」之白布條，以麥克風高喊「鴨
    霸里長」、「欺負鄉民」等言詞，現場並散發寫有「臺中縣
    太平市中興里里長濫用職權，欺壓善良老百姓，黑箱作業，
    想一手遮天」等新聞稿予圍觀之民眾，而以散布文字之方法
    ，指摘並傳述足以毀損丙○○○名譽之事，案經台中地檢署
    提起公訴。
  (二)被告甲○○確有呼喊詆毀原告名譽言詞之行為：被告甲○○
    確曾於現場登上一部小貨車帶領群眾，以麥克風高喊足以詆
    毀原告名譽之「鴨? 里長」及「欺負鄉民」等言語之行為，
    此業經被告分於鈞院93年度易字第1999號刑事案件之93年12
    月30日審理期日及台灣高等法院台中分院94年度上易字第30
    3號案件94年5月19日審理期日供述在卷，職故，關於被告甲○○以麥克風高喊足以詆毀原告名譽言詞之行為乙事，實不
    容被告於事後空言狡辯。被告乙○○確有散布寫有「台中縣
    太平市中興里里長濫用職權，欺壓善良老百姓，黑箱作業，
    想一手遮天」，等文件予被告甲○○及圍觀民眾之行為，此
    有台灣台中地方法院93年度易字第1999號案件93年11月9日
    之勘驗筆錄可證，渠等確有散布足以毀損原告名譽文件之行
    為。
  (三)被告二人僅因其對於太平市都是計畫規劃方式之意見與原告
    相左，竟即以上述足以損害原告名譽之方式糾眾抗議，其行
    為應已該當侵權行為之要件。又刑法第310條第3項阻卻違法
    事由及司法院大法官會議解釋釋字第509號解釋並不能作為
    阻卻被告民事責任之免責事由。就我國現行法律而言，民事
    責任與刑事責任既已完全分化就毀損名譽乙事而言，在刑事
    上雖未構成妨害名譽罪，但在民事上仍不妨發生侵害名譽之
    損害賠償責任。而釋字第509號解釋之解釋理由書中「．．
    ．況一旦妨害他人名譽均得以金錢賠償而了卻責任，豈非享
    有財富者即得任意誹謗他人名譽，自非憲法保障人民權益之
    本意」可知大法官對於刑事不法和民事不法之區別有所體認
    ，同時認為採民事賠償與回復原狀之法律效果作為制裁手段
    係對言論自由之適當限制，是釋字第509號解釋之適用範圍
    僅限縮於刑事不法之認定，而不及於民事不法之認定。被告
    二人之行為雖經鈞院及台灣高等法院台中分院以其行為符合
    刑法第311條之阻卻違法而判決無罪，然其判決理由亦認被
    告等所為言行客觀上已屬過當，職故，被告等之行為縱不具
    刑事上之違法性，亦難解其民事上之侵害性。核被告二人前
    述行為，除在客觀上已足使原告之社會評價受到貶損外，原
    告更因被告之誹謗行為而受有極大之精神損害，而發生精神
    上之疾病，爰依民法第184條第1項前段、第185條及第195條
    第1項請求損害賠償。
  (四)聲明：(1)被告應連帶給付原告新台幣二百萬元及自起訴狀繕
    本送達之翌日起至清償日止，按年利率百分之五計算之利息
    。(2)願供擔保請准予宣告假執行。
二、被告抗辯：
  (一)按刑法上誹謗罪之成立與否與行為人是否構成民事上侵害名
    譽權之侵權行為，雖屬二事。惟按侵權行為是否構成不法，
    應就整體法秩序之價值觀予以評價。蓋以整體法規範係由各
    種不同之法律所組成，各法律性質雖有不同，惟對於社會共
    同生活中之行為，在適法或違法之價值判斷上必須一致，方
    能發揮法規範之功能而建立整體法秩序。刑法關於誹謗罪之
    相關規定，其旨既在調和折衷名譽之保護與言論之自由，基
    於法律秩序與體系解釋上之統一性，刑法關於誹謗罪之阻卻
    違法相關事由，及大法官釋字第509號解釋意旨，亦得作為
    認定是否侵害名譽權、構成民事上侵權行為責任之個案判斷
    標準。從而，包括刑法第310條第3項、第311條之規定及大
    法官釋字第509號解釋，應屬言論自由權利之正當行使，而
    屬侵害名譽行為之阻卻違法事由之一，縱有致使他人權利受
    侵害之結果，亦難謂有何「不法」之可言，此合先敘明。
  (二)查本件原告雖起訴主張前揭台灣台中地方法院檢察官起訴之
    事實，資為被告等侵害原告之權利，而依民法第184條1項前
    段及同法第195條之規定為請求權之基礎，向被告要求損害
    賠償。惟查本件原告以前揭檢察官起訴之事實，資為被告侵
    害其權利之依據，然前揭檢察官起訴被告之事實，業經台灣
    台中地方法院判決被告無罪，及台灣高等法院台中分院駁回
    原告之上訴確定被告無罪在案。本件原告雖在其起訴狀中聲
    稱被告兩人僅因其對於太平市都市計畫規劃方式之意見與原
    告相左，竟即以上述足以損害原告名譽之方式糾眾抗議，其
    行為應已該當侵權行為之要件云云。但原告所言完全是子虛
    烏有悖離事實，原告謂被告以損害原告名譽之方式糾眾抗議
    ，根本並非事實，而按一般舉證原則，侵權行為之被害人，
    應舉證證明行為人之故意或過失。
  (三)被告甲○○僅係剛搬到本件系爭土地不到二個月，相關地緣
    關係並不清楚，與左鄰右舍亦不熟識，且與原告素昧平生、
    亦無任何過節，何德何能如何能如原告所言糾眾抗議，之所
    以參與本件之陳情抗議，純粹是為了家庭及事業，維護自身
    之權益，完全是就事論事。而被告乙○○係客家時報記者，
    與原告更無任何嫌隙，其係接獲民眾通報前往現場瞭解訊息
    ，更無所謂糾眾抗議之情事。
  (四)本件原告末謂被告行為原告受有極大精神損害，而發生精神
    上之疾病，並提出仁宏診所診斷證明書為證。然而本件原告
    雖有提出乙紙診斷證明書內載有肌腱炎、失眠症、高血壓等
    症狀，但與本件究有何種關係？是否有相當因果關係？所謂
    相當因果關係，係以行為人之行為所造成之客觀存在事實，
    依經驗法則，可認通常均可能發生同樣損害之結果而言；如
    有此同一條件存在，通常不必皆發生此損害之結果，則該條
    件與結果並不相當，即無相當因果關係；而本件原告所提出
    之診斷證明書所載明之病名為肌腱炎、失眠症、高血壓等症
    狀，然而肌腱炎不知與本件之原告所主張之侵權行為有何關
    係，而失眠症、高血壓之原因經緯萬端原因十分複雜，與個
    人體質、心裡素質、家族遺傳、飲食、生活習慣等有相當密
    切之關係，且上開症狀與身體老化、機能退化等因素有關，
    本件原告係出生於民國32年，迄今年紀已達62歲，上開各種
    症狀於原告之年紀，陸陸續續會發生，故原告提出前揭之診
    斷證明書據以作為認定因果關係，顯然違背經驗法則、論理
    法則甚鉅，殊難索解，本件實有待原告提出證明，否則徒以
    乙紙診斷證明即遽然據以認定兩者間有相當因果關係，自無
    法令人信服。
  (五)又依最高法院93年度台上字第1979號判決認為按言論自由為
    人民之基本權利，有個人實現自我、促進民主政治、實現多
    元意見等多重功能，維護言論自由即所以促進民主多元社會
    之正常發展，與個人名譽之可能損失，兩相權衡，顯然有較
    高之價值，國家應給予最大限度之保障。是行為人以善意發
    表言論，對於可受公評之事而為適當之評論，或行為人雖不
    能證明言論內容為真實，但所言為真實之舉證責任應有相當
    程度之減輕證明強度不必至於客觀之真實），且不得完全加
    諸於行為人。倘依行為人所提證據資料，可認有相當理由確
    信其為真實，或對行為人乃出於明知不實故意捏造或因重大
    過失、輕率、疏忽而不知其真偽等不利之情節未善盡舉證責
    任者，均不得謂行為人為未盡注意義務而有過失。縱事後證
    明其言論內容與事實不符，亦不能令負侵權行為之損害賠償
    責任，庶幾與「真實惡意」原則所揭櫫之旨趣無悖。綜上所
    述，本件原告起訴主張與事實不符，亦無法律上之理由。
  (六)聲明：(1)原告之訴駁回。(2)如受不利之判決，願供擔保請准
    予宣告免假執行。
三、得心證之理由：
  (一)被告甲○○部分：
  (1)原告起訴主張：被告甲○○有前揭侵害原告名譽之行為，並
    援爰引台灣高等法院94年度上易字第303號刑事案件（以下
    簡稱刑事案件）之證據資料，被告甲○○則否認有原告所主
    張之侵權行為。經查：被告甲○○於刑事案件審理時對其
    於九十二年九月三日上午九時五十分許前往告訴人丙○○○
    位於臺中縣太平市東平八三０號之里長辦公室前抗議之事實
    ，並不否認，且有卷附之警攝現場照片、告訴代理人提出之
    現場錄影帶翻拍照片，本院刑事庭法官勘驗現場拍攝錄影帶
    所得之勘驗筆錄等在卷足憑，此部分之事實，足堪認定。
    依上開勘驗錄影帶之結果，被告甲○○頭繫白布條，且持相
    關之抗議資料進入告訴人之辦公室遞交，隨後並曾於現場登
    上一部小貨車上帶領現場群眾呼喊口號，足見其縱非本件抗
    議事件之首議者，亦參與本件抗議事務甚深無誤，被告甲○○抗辯其初到太平市不久不可能參與此事件乙節，要屬卸責
    之詞，尚不足採。系爭抗議書及新聞稿等均載有「鴨霸里
    長」、「欺負鄉民」、「臺中縣太平市中興里里長濫用職權
    ，欺壓善良老百姓，黑箱作業，想一手遮天」等文字，有該
    抗議及新聞稿書附於刑事卷宗足憑。且依臺灣臺中地方法院
    檢察署檢察事務官九十三年一月十四日勘驗系爭錄影帶所得
    筆錄記載，抗議群眾所呼喊之口號即為「鴨霸里長」、「欺
    負鄉民」等，被告復曾登上小貨車上帶領群眾呼喊口號，對
    於抗議書及新聞稿之內容，當知之甚稔，被告甲○○既對於
    前開文件之真正自承無訛，其辯稱不知文件內容云云，顯違
    常理，核屬推諉之詞，不足採信，故原告主張被告甲○○於
    上開時地，確有呼喊前揭口號及散布前揭文件之情事，應堪
    採信。從而本件爭點乃在於被告前揭行為是否為憲法言論自
    由保障之範圍？被告言論自由與原告名譽權保障之衡量界線
    為何？
  (2)按「言論自由為人民之基本權利，憲法第11條有明文保障，
    國家應給予最大限度之維護，俾其實現自我、溝通意見、追
    求真理及監督各種政治或社會活動之功能得以發揮，惟為兼
    顧對個人名譽、隱私及公共利益之保護，法律尚非不得對言
    論自由依其傳播方式為合理之限制。刑法第310條第1項及第
    2 項誹謗罪即係保護個人法益而設，為防止妨礙他人之自由
    權利所必要，符合憲法第23條規定之意旨。至刑法同條第3
    項前段以對誹謗之事，能證明其為真實者不罰，係針對言論
    內容與事實相符者之保障，並藉以限定刑罰權之範圍，非謂
    指摘或傳述誹謗事項之行為人，必須自行證明其言論內容確
    屬真實，始能免於刑責。惟行為人雖不能證明言論內容為真
    實，但依其所提證據資料，認為行為人有相當理由確信其為
    真實者，即不能以誹謗罪之刑責相繩，亦不得以此項規定而
    免除檢察官或自訴人於訴訟程序中，依法應負行為人故意毀
    損他人名譽之舉證責任，或法院發現其為真實之義務。就此
    而言，刑法第310條第3項與憲法保障言論自由之旨趣並無牴
    觸」，此業經大法官會議釋字第509號著有解釋可稽。又上
    開大法官會議解釋乃針對刑法第310條誹謗罪之規定有無牴
    觸憲法保障人民言論自由基本權之疑義所作之解釋。而名譽
    權之侵害非即與刑法之誹謗罪相同，名譽為人格之社會評價
    ，名譽有無受損害，應以社會上對個人評價是否貶損作為判
    斷之依據，苟其行為足以使他人在社會上之評價受到貶損，
    不論其為故意或過失，均可構成侵權行為。就法律架構上，
    立法者已透過民法第18條、第184條、第195條之規定，解決
    言論自由與人格權、名譽權保護之權利衝突，單純適用侵權
    行為法則，即足以衡平人格權、名譽權及言論自由。此觀釋
    字第509號解釋之解釋理由書指出：「為保護個人名譽、隱
    私等法益及維護公共利益，國家對言論自由尚非不得依其傳
    播方式為適當限制。至於限制之手段究應採用民事賠償抑或
    兼採刑事處罰，則應就國民守法精神，對他人權利尊重之態
    度、現行民事賠償制度之功能、媒體工作者對本身職業規範
    遵守之程度及其違背時所受同業紀律制裁之效果等各項因素
    ，綜合考量。以我國現況而言，基於上述各項因素，尚不能
    認為不實施誹謗除罪化，即屬違憲。況一旦妨害他人名譽均
    得以金錢賠償而了卻責任，豈非享有財富者即得任意誹謗他
    人名譽，自非憲法保障人民權益之本意。」可知大法官對於
    刑事不法與民事不法之區別有所體認，同時認為採民事賠償
    與回復原狀之法律效果作為制裁手段係對言論自由之適當限
    制，是釋字第509號之適用範圍應僅限縮於刑事不法之認定
    ，而不及於民事不法之認定。
  (3)惟在憲法為法律之最高位階概念下，上開解釋所揭櫫之「真
    實善意不罰原則」，應屬普世共通原則，足資作為平衡憲法
    所保障之言論自由與名譽權之間所作出之客觀規範，當亦得
    作為認定民事上是否侵害名譽權，構成侵權行為責任之個案
    判斷標準。參以蘇俊雄大法官亦於該號解釋之協同意見書中
    指出：「……若要求行為人（尤其是新聞媒體）必須確認所
    發表資訊的真實性，其可能必須付出過高的成本，或因為這
    項要求而畏於發表言論，產生所謂的『寒蟬效應』（chilli
    ng effect）……」。吳庚大法官亦於該號解釋中強調：「
    ……對於可受公評之事項，尤其對政府之施政措施，縱然以
    不留餘地或尖酸刻薄之語言文字予以批評，亦應認為仍受憲
    法之保障。蓋維護言論自由即所以促進政治民主及社會之健
    全發展，與個人名譽可能遭受之損失兩相衡量，顯然有較高
    之價值。」換言之，行為人依其所提證據資料有相當理由確
    信其為真實，且非僅涉及私德而與公共利益有關者，符合真
    實善意，應屬言論自由權利之正當行使，即為侵害名譽行為
    之阻卻違法事由，縱有致使他人權利受侵害之結果，亦難謂
    有何民法第184條侵權行為要件中之不法侵害之可言。
  (4)再按陳述事實與發表意見不同，事實有能證明真實與否之問
    題，意見則為主觀之價值判斷，無所謂真實與否，在民主多
    元社會各種價值判斷皆應容許，不應有何者正確或何者錯誤
    而運用公權力加以鼓勵或禁制之現象，僅能經由言論之自由
    市場機制，使真理愈辯愈明而達去蕪存菁之效果。是以不論
    意見或評論是多麼荒謬或粗暴，不論其是好是壞或是不好不
    壞，不論其是不成熟的、輕率的或是不嚴謹的評論，均在保
    障範圍之內。蓋意見評論之語詞常屬評價性語詞，本屬主觀
    ，無從以客觀事實證明。從而，對於可受公評之事項，縱然
    以不留餘地或尖酸刻薄之語言文字予以批評，亦應認為仍受
    憲法之保障。蓋維護言論自由即所以促進政治民主及社會之
    健全發展，與個人名譽可能遭受之損失兩相衡量，顯然有較
    高之價值。又在民主政治公民社會中，民眾利用各種文宣為
    其進行宣傳，並就其所涉公共事務為申論，期使其他民眾對
    待辯證之事項有充分之認識，是對於各有關文宣中就與公益
    有關之事項，或甚至人格特質的描述等，自應嚴格認定行為
    人是否確有誹謗或侮辱之故意，不應以過於寬鬆的標準檢驗
    ，以免在公共事務之討論過程中因對其他人有關於公共事務
    或其過去曾參與事務之之批評動輒得咎，因此若無積極證據
    足證行為人確係出於侮辱之故意或未必故意以進行公然傳播
    或散布，即應推定其係以善意為之。故行為人所製作之文宣
    內容或公開發表之意見，縱嫌聳動或誇張，然其目的不外係
    在引起民眾之注意，增加民眾對平日參與公共事務等之瞭解
    ，並可提供民眾更多且深入的資訊。對於所謂出於「善意」
    ，所以採取極嚴格之認定標準，係在避免如民眾畏懼有侵害
    他人名譽之虞時，勢必會在對於公眾事務之討論上，加上一
    層無形之桎梏，而無法暢所欲言，亦影響民眾之討論活力，
    也難以提供更多民眾想關心及參與的資訊，甚且亦難有效發
    揮監督公務員或公眾人物之功能。須再次強調者，言論自由
    及個人名譽雖均為憲法所保障之基本權利，惟二者之保護產
    生衝突時（所謂基本權之衝突），基於比例原則及利益衡量
    ，個人之名譽，在相當情形下，必須對憲法所保障之言論自
    由讓步，尤其身為「公眾人物」，既掌握較多之社會資源，
    亦比較能夠為自己的名譽有所澄清，自須忍受較為嚴苛之監
    督，此乃有志加入公職服務者，所付出之代價及應該建立的
    基本認識。
  (5)本件被告甲○○雖有散布載有「鴨霸里長」、「欺負鄉民」
    、「臺中縣太平市中興里里長濫用職權，欺壓善良老百姓，
    黑箱作業，想一手遮天」等文字之抗議書、新聞稿，並持上
    開文書呼喊口號等情，惟查：
  台中縣太平市都市計畫變更第十案有關「28M-1計畫道路」
    （下稱系爭道路），依偵卷附之系爭道路規劃路線（偵卷第
    14、15頁），系爭道路確係在跨過橫向之20M-2號道路後，
    一案採直線前行末端偏左後、垂直角度與銜接道路連接方式
    規劃，另一案採直接偏左後直線前行而後與銜接道路垂直角
    度連接方式規劃，二案之道路用地徵收所影響之土地所有權
    人確明顯不同；再依原告於刑事案件提出之臺中縣政府93年
    10月4日府建城字第0930255747號函附「擴大及變更太平都
    市計畫（第二次通盤檢討）案－變更內容綜理表第十案（新
    規劃28M-1計畫道路部分於93年9月14日研商會議紀錄）所載
    ，就系爭道路之規劃究應通過農業區或工業區確有原告丙○○○等逕向內政部陳情意見提出之第一案（經過工業區）及
    由案外人賴文進先生等逕向內政部陳情意見提出之第二案（
    經過農業區）等二種不同之規劃方向；足見原告於此道路規
    劃案中，確屬介入甚深，且與被告甲○○等恐因道路規劃遭
    拆除工廠者立場對立無訛。
  原告身為台中縣太平市中興里里長，曾於92年8月28日與太
    平市中興里20餘位鄰長，在立法委員馮定國、縣議員段緯宇
    陪同下，就系爭道路計劃位置是否得當前往臺中縣政府陳情
    ，並經媒體加以報導，此有被告甲○○選任辯護人於刑事案
    件提出之92年8月29日出刊聯合報報紙影本一份在卷可憑。
    而本件抗議事件則係發生於92年9月3日，距原告前往縣府陳
    情日期僅有數日，且證人即工業區工廠業者賴文進於刑事案
    件到庭證稱：本來系爭道路第一次通盤計畫是在原告農業區
    土地上，第二次通盤計畫就變成工業區渠等工廠土地，渠等
    曾在縣府開會，原告有去並當場反對道路經過農業區，後來
    開會結果縣府同意不經過工業區我們工廠土地，但原告不同
    意，所以渠等認為原告從中作梗，才前往抗議等情（見本院
    刑事卷第108至109頁），本院審酌前揭台中縣政府於93年9
    月14日會議紀錄內容，認證人賴文進前揭證詞應與事實相符
    而堪採信，從而被告甲○○、證人賴文進等工業區工廠業者
    ，確實因懷疑原告介入本件道路規劃案，致規劃遭變更，始
    前往原告辦公室現場抗議無誤，故被告辯稱其係因系爭道路
    計畫變更問題，導致工廠將面臨拆除而前往抗爭云云，應堪
    採信。
  系爭道路其用地之取得，確屬影響人民權益至深，其遭規劃
    為道路用地之土地所有權人雖可取得政府適當之補償，然其
    勢將面臨既有財產遭徵收、家庭事業搬遷之困境，且其等之
    生活區域亦因此而變遷，其可能遭受之各項生活挑戰，實不
    在話下；相對地，毗鄰道路用地之土地所有權人卻有可能因
    此而提高土地利用價值，獲得土地價值飆漲等鉅大之利益。
    再以目前人民對於政治事務普遍採不信任態度之情形觀之，
    原告擔任里長職務，為地方行政長官，惟對於系爭道路之規
    劃參與甚深，且該道路規劃用地復可能途經其個人或親友所
    有之土地，再其主張之適當之道路規定確係偏向採行經過工
    業區之方案，而與被告甲○○等工業區廠商主張之方案明顯
    對立不同，上開事項乃屬公共事務而為可受公評之事，則被
    告甲○○等人前往縣政府陳情，其抗議書、新聞稿將此事件
    書寫為「鴨霸里長」、「欺負鄉民」、「臺中縣太平市中興
    里里長濫用職權，欺壓善良老百姓，黑箱作業，想一手遮天
    」等文字，雖文字字義強烈，不無誇張、聳動之情形，然其
    目的不外在引起過往民眾之注意，增加媒體之曝光度，使民
    眾對系爭道路規劃案之公共事務能更深入了解，並進而引起
    多方研議、討論，以使系爭道路規劃能達完美或符合眾人期
    望之程度，據此，實難認該文宣有何不實或侵害原告名譽之
    故意。
  (二)被告乙○○部分：
  (1)原告主張被告乙○○有前揭侵權行為，並援引刑事案件證據
    資料為據，而被告乙○○則否認有何侵權行為。經查：
  依刑事偵查卷附之各照片顯示（參偵卷第43頁至第45頁，第
    67頁至第76頁），在場之抗議群眾多頭繫白布條、白布條上
    書有不詳之抗議文字；然被告乙○○不論依員警拍攝所得或
    告訴人自行拍攝之照片，其頭部均明顯未繫任何白布條，顯
    然與在場之其他抗議民眾不同，再參諸被告乙○○身為記者
    ，於抗議事件在場，乃屬工作之需，則被告乙○○抗辯當日
    係到場採訪等情，應非子虛。
  依臺灣臺中地方法院檢察署檢察事務官於93年1月14日勘驗
    系爭抗議現場錄影帶內容，並未見任何有關被告乙○○有散
    發文宣或呼喊口號之情形；又依本院刑事庭93年11月9日勘
    驗上開錄影帶結果：「被告乙○○於畫面上頭部並未繫有白
    布條，乙○○將一疊資料拿給甲○○，甲○○隨後進入告訴
    人辦公室，甲○○並與告訴人對話，甲○○被告訴人及員警
    請出辦公室，˙˙˙乙○○站在藍色貨車旁邊，與人交談，
    群眾仍聚集在告訴人家門口，˙˙˙，畫面再度出面乙○○
    手上持有一疊資料，一位女性民眾趨前對乙○○講話，乙○○手伸進資料袋，手往前推，但看不出有無交付資料，乙○○手部再出現畫面時，手部已經在翻閱資料，現場民眾、告
    訴人分別向媒體說明，乙○○站在告訴人家門口，告訴人兒
    子對面（非站在群眾裡面），與黃正德講話，有一位手拿麥
    克風的媒體女性記者往前，乙○○從資料袋內拿出一份文件
    交付給該名女性，群眾持續喊口號，告訴人持續對媒體說明
    。」，此亦有勘驗筆錄在卷足按。從上開勘驗結果顯示，畫
    面中不詳姓名年籍之女子是否曾自被告乙○○手中取得新聞
    稿或抗議書，因畫面未清晰攝錄，故無法確定被告乙○○確
    有交付之行為；而被告乙○○在現場除交付資料與被告甲○○及一名女性媒體記者外，並未見再有任何交付文宣資料之
    行為。被告乙○○二次交付行為中，除甲○○部分外，另一
    次則係被動交付，且明顯係交付與媒體記者，是被告乙○○
    於該次之交付動作顯非屬散布行為；又關於交付被告甲○○
    部分，由上開錄影帶所顯示之情形觀之，被告乙○○交付資
    料與甲○○後，甲○○隨即步入告訴人之辦公室中，隨後再
    遭人請出門外，則被告乙○○於刑事案件辯稱：伊到現場，
    有人拿新聞稿、抗議書給他，大約10份，交給伊的人說這給
    你們參考，後來因為他們要將資料交給里長，但手上沒有資
    料，交予資料者跟伊要回去，伊就將資料交還等情，亦應勘
    採信。
  本院審之被告乙○○為客家時報媒體記者，此為告訴人所不
    爭之事實，則被告乙○○於接獲民眾通報前往現場了解訊息
    ，並取得相關文字宣傳資料，實乃記者職務使然；自不能以
    其於現場執有文字資料，即推認被告乙○○有散布系爭新聞
    稿或抗議書之行為。
  (三)綜上所述，本件被告甲○○雖有原告所主張之呼喊口號、散
    布前揭文件之行為，然上開文件內容所指摘之系爭道路計畫
    變更事項，乃屬可受公評之公共事務，參諸原告身為里長，
    對於地方公共事務之參與，更應受民眾之公評，況系爭道路
    如何變更確實涉及原告所有土地權益，而與被告甲○○、證
    人賴文進等工業區工廠業者土地之權益對立，被告甲○○前
    往抗議，並呼喊口號、散布前揭文件，仍屬受憲法言論自由
    保障之範疇，尚難認有何侵害被告名譽權之故意。另被告乙○○身為記者，於民眾抗議事件前往現場，未能遽認其有何
    散布前揭文件之行為，從而本件原告主張被告二人侵害原告
    名譽權而請求損害賠償云云，為無理由，應予駁回。原告之
    請求既無理由，其假執行之聲請即失所依據，應併予駁回。
四、結論：原告之訴為無理由，依民事訴訟法第七十八條，判決
    如主文。
中　　華　　民　　國　　94　　年　　10　　月　　13　　日
                  民事第三庭    法  官  陳毓秀
正本係照原本作成。
如對本判決上訴，須於判決送達後20日內向本院提出上訴狀。
中　　華　　民　　國　　94　　年　　10　　月　　13　　日
                                書記官
